【裁判字號】    97,小,10
【裁判日期】    970822
【裁判案由】    清償債務
【裁判全文】
福建連江地方法院小額民事判決            97年度小字第10號
原      告  臺灣銀行股份有限公司
法定代理人  丁○○
訴訟代理人  乙○○
複  代理人  丙○○
被      告  甲○○
上列當事人間請求清償債務事件，本院於民國97年8 月15日言詞
辯論終結，判決如下：
    主      文
被告應給付原告新臺幣捌仟肆佰玖拾捌元，及其中新臺幣捌仟肆
佰玖拾柒元自民國九十七年三月四日起至清償日止，按週年利率
百分之九點八計算之利息。
原告其餘之訴駁回。
訴訟費用新臺幣壹仟元由被告負擔。
本判決原告勝訴部分得假執行，但被告如以新臺幣捌仟肆佰玖拾
捌元為原告預供擔保，得免為假執行。
    事實及理由
一、原告主張：被告於民國94年4 月29日向中央信託局（該局已
    於96年7 月1 日與原告合併，中央信託局為消滅銀行，原告
    為存續銀行）申請使用信用卡，並領有卡號為000000000000
    0000號之信用卡，依約被告得於特約商店以該信用卡簽帳消
    費，或向指定之機構預借現金，惟應按期依原告所寄發之交
    易明細暨繳款通知書，於當期繳款截止日前向原告清償全部
    應付帳款，或以循環信用方式繳付最低應繳金額以上之款項
    ，就剩餘未付款項得延後付款，但應給付原告自各筆帳款入
    帳日起至各筆帳款結清之日止，按週年利率百分之9.8 計算
    之利息，逾期如未清償，則喪失期限利益，全部債務視為到
    期，並自到期日起，逾期在6 個月以內者，按上開利率百分
    之10，逾期超過6 個月者，按上開利率百分之20加付違約金
    。詎被告持用上開信用卡後，自97年3 月4 日起即未繳款，
    尚積欠消費帳款計新臺幣（下同）8,497 元未清償，依約被
    告已喪失期限利益，全部債務視為到期，詎屢經催討，被告
    均置之不理。爰依信用卡使用契約之法律關係，提起本訴，
    請求被告清償債務等語，並聲明：被告應給付原告8,497 元
    ，及自97年3 月4 日起至清償日止，按週年利率百分之 9.8
    計算之利息，暨自97年3 月4 日起至清償日止，逾期在6 個
    月以內者，按上開利率百分之10，逾期超過6 個月者，按上
    開利率百分之20計算之違約金。
二、被告則以：原告請求之利息、違約金過高，無力攤還等語，
    資為抗辯，並聲明：原告之訴駁回。
三、經查，原告主張之事實，業據其提出信用卡申請書、約定條
    款、呆帳備查簿、行政院金融監督管理委員會95年12月22日
    金管銀（二）字第09500534260 號函一紙為證，經核屬相符
    ，且為被告於本院言詞辯論時所不爭執，原告此部分主張之
    事實，堪信為真實。
四、按消費者向銀行申請信用卡，約定持卡人憑卡於特約商店記
    帳消費後，委託銀行先為給付，持卡人再於約定期限內清償
    銀行代墊款項，通說即認消費者與銀行間之法律關係乃兼具
    委任與消費借貸性質之混合契約。次按消費借貸契約，借用
    人應於約定期限內，返還與借用物種類、品質、數量相同之
    物；給付有確定期限者，債務人自期限屆滿時起，負遲延責
    任；當事人得約定債務人於債務不履行時，應支付違約金；
    約定之違約金額過高者，法院得減至相當之數額，民法第47
    8 條前段、第229 條第1 項、第250 條第1 項、第252 條分
    別定有明文。經查：本件被告既未按期清償約定之信用卡消
    費借款本息，依上開契約約定全部債務視為到期，被告應約
    給付本金、利息及違約金。被告雖以利息過高等語抗辯，惟
    兩造就遲延利息之週年利率原係約定為百分之17.52 ，業經
    被告於信用卡申請書上簽名確認，足見被告於簽定信用卡使
    用契約時顯然同意以週年利率百分之17.52 計算利息，自應
    按約定履行，況上開週年利率嗣經原告調降為百分之9.8 ，
    且原告請求之利息亦未逾法定最高利率即週年利率百分之20
    之限制，自無利息過高之情。至原告另請求被告自到期日起
    ，逾期在6 個月以內者，按月以本金8,497 元之百分之0.98
    ，逾期超過6 個月者，按月以本金8,497 元之百分之1.96計
    算之違約金部分，核其性質屬懲罰性之違約金，其標準應依
    一般客觀事實、社會經濟狀況、當事人尤其是債務人之財產
    狀況，以及債務人若能如期履行時，債權人可得享受之利益
    即原告之實際損失為衡量，以期公允。查本件原告請求逾期
    在6 個月以內者，按月以本金8,497 元之百分之0.98計算之
    違約金，換算週年利率為百分之11.76 （0.98%x12＝11.76%
    ），併計以週年利率百分之9.8 計算之利息，週年利率實質
    已高達百分之21.56 ；另原告請求逾期超過6 個月者，按月
    以本金8,497 元之百分之1.96計算之違約金，換算週年利率
    為百分之23.52 （1.96%x12＝23.52%），併計以週年利率百
    分之9.8 計算之利息，週年利率實質竟高達百分之33.32 ，
    且原告復未能證明除利息外有何損失，因認原告請求被告按
    月給付違約金誠屬過高，顯失公允。衡量被告積欠之本金為
    8,497 元，利息復為週年利率百分之9.8 ，本院認本件違約
    金應酌減為1 元為適當。是依上揭說明，原告請求被告給付
    8,498 元，及其中8,497 元自97年3 月4 日起至清償日止，
    按週年利率百分之9.8 計算之利息，為有理由，應予准許，
    至逾此範圍之請求，則屬無據，應予駁回。
五、本件係法院依小額程序為被告敗訴之判決，爰依民事訴訟法
    第436 條之20之規定，本於職權宣告假執行。
六、訴訟費用負擔之依據：民事訴訟法第79條（本件訴訟費用額
    ，依後附計算書確定如主文所示金額）。
中    華    民    國    97    年    8     月    22    日
                  簡易庭法  官  劉淑玲
以上正本係照原本作成。
┌──────────────────────────┐
│附表：                              97年度小字第10號│
├────────┬──────────┬──────┤
│項            目│金      額（新臺幣）│備        註│
├────────┼──────────┼──────┤
│  第一審裁判費  │            1,000 元│已由原告繳納│
├────────┼──────────┼──────┤
│  合        計  │            1,000 元│            │
└────────┴──────────┴──────┘
如不服本判決，應於判決送達後20日內，以判決違背法令為理由
，向本院提出上訴狀並表明上訴理由，及須按他造當事人之人數
附繕本。上訴理由應表明：
  一、原判決所違背之法令及其具體內容。
  二、依訴訟資料可認為原判決有違背法令之具體事實。
如未表明上訴理由者，應於上訴後20日內向本院提出上訴理由。
中    華    民    國    97    年    8     月    22    日
                        書記官  李唐聿
附錄：
一、民事訴訟法第436條之24第2項：
    對於小額程序之第一審裁判上訴或抗告，非以其違背法令為
    理由，不得為之。
二、民事訴訟法第436條之25：
    上訴狀內應記載上訴理由，表明下列各款事項︰
    (一)原判決所違背之法令及其具體內容。
    (二)依訴訟資料可認為原判決有違背法令之具體事實。
三、民事訴訟法第471條第1項：（依同法第436條之32第2項規定
    於小額事件之上訴程序準用之）
    上訴狀內未表明上訴理由者，上訴人應於提起上訴後20日內
    ，提出理由書於原第二審法院；未提出者，毌庸命其補正，
    由原第二審法院以裁定駁回之。


司法院資訊處製作；財團法人民間司法改革基金會備份。
